【裁判字號】    97,交抗,76
【裁判日期】    970229
【裁判案由】    聲明異議
【裁判全文】
臺灣高等法院高雄分院刑事裁定          97年度交抗字第76號
抗告人即
受處分人  甲○○
上列抗告人因違反道路交通管理處罰條例聲明異議案件，不服臺
灣高雄地方法院中華民國96年12月28日裁定（96年度交聲字第12
06號；原處分案號：交通部公路總局高雄區監理所高監自裁字第
裁80-V00000000號），提起抗告，本院裁定如下：
    主  文
抗告駁回。
    理  由
一、抗告意旨略以：抗告人甲○○所有之車號9S-7453 號自小貨
    車，於民國（下同）96年9 月12日7 時50分，並無行駛之事
    實，且實際上車輛亦無法行駛，原處分機關以「使用註銷之
    牌照行駛」裁罰，並無理由，為此提起抗告云云。
二、原裁定略以本件受處分人甲○○於96年9 月12日7 時50分，
    因使用註銷號牌行駛之違規事實，經屏東縣警察局員警依法
    逕行舉發等情，有舉發之違反道路交通管理事件通知單1 紙
    、屏東縣警察局道路交通事故採證照片4 張在卷可稽（見原
    審卷第39至42頁）。雖受處分人辯稱：因車輛故障，無法行
    駛，何來行駛之說，以使用註銷牌照行駛裁罰，違背事實云
    云。惟查受處分人所有之車號9S-7453 號自小貨車，於94年
    8 月18日逾檢註銷，有交通部公路總局高雄區監理所96年10
    月25日高間自字第0960043315號函、車號查詢汽車車籍表等
    在卷可佐。又經依職權傳喚證人即本件舉發員警黃朝宗到庭
    ，其證稱：本件伊是因為在96年9 月12日，接獲報案人蔡明
    南報案說他的車子停在屏東市○○街家樂福被撞及（肇事車
    輛已經駛離，不明車輛撞擊9S-7 453號車輛後，再撞及報案
    人蔡明南之車輛）而到場處理。9S-7453 號車輛車主甲○○
    住在距案發現場不遠處的廣東路598 號，經旁人到甲○○家
    通知他到場，伊就製作甲○○及蔡明南之筆錄，受處分人在
    現場有出示行照，伊是依照行照日期開立依違反交通規則舉
    發單，舉發的違反條款為甲○○的駕照、行照逾期。返回隊
    部再開立車輛未依限期檢驗的舉發單共3 張，在96年12月6
    日查詢公路監理電子閘門，發現受處分人的牌照已經逾檢註
    銷。到達現場時，受處分人的車輛停車熄火，受處分人當時
    未在車上，但受處分人到場後自稱於96年9 月9 日22時許將
    車西向東停於公勤街家樂福旁路邊（見原審卷第36頁），受
    處分人的車輛車尾門及左前門看起來沒有灰塵，保險桿也沒
    有灰塵，車窗也十分乾淨，上開交通事故調查筆錄是甲○○
    自己陳述的，而受處分人也有在上面簽名按指印，另依據道
    路交通管理處罰條例第三條規定，停於道路兩側之汽車，即
    受處罰條例定義所稱之規範，也就是說一般路邊停車有違規
    情況，我們都可以處理。依據違反道路交通管理事件統一裁
    罰基準表及處理細則第12條規定：行為人發生交通事故以不
    舉發為適當者，並不包括本條例第15條行照逾期、第22條駕
    照逾期、第17條未依期限定期檢驗車輛。依據處理細則第74
    條，汽車所有人、駕駛人違反道路交通管理處理行為，警察
    機關發現仍繼續駕駛或行駛者，應依本條例處理，故其舉發
    是合乎法律規定的依據等語（見原審卷第22至25頁）。準此
    ，受處分人於96年9 月12日上午交通事故發生當時，到場製
    作筆錄時既自稱於96年9 月9 日22時許將車西向東停於公勤
    街家樂福旁路邊，顯見受處分人確有使用註銷號牌之車輛行
    駛至上開停放處所停放之違規情事，至為明確。且依證人之
    上開證述，交通事故發生時受處分人之車輛狀況車輛車尾門
    及左前門看起來沒有灰塵，保險桿也沒有灰塵，車窗也十分
    乾淨，與卷附之屏東縣警察局道路交通事故採證照片4 張拍
    攝之情形相符，顯見受處分人於製作交通事故調查筆錄時，
    自承於96年9 月9 日22時許將車西向東停於公勤街家樂福旁
    路邊一節，確為真正，其於本件異議理由稱上開車輛因故障
    無法行駛，係於多年前即放置於上開地點云云，應屬事後卸
    責之詞，而不足採。況依交通部79年9 月3 日交路字第0260
    57號函釋，所謂汽車行駛之立法意旨，係區分其適用是否在
    道路範圍內，汽車如在道路範圍內，當必經行駛行為始能上
    道路，故在道路範圍內之汽車有該條款之違規行為者，均得
    依法舉發之。是依前揭函釋之意旨，受處分人之車輛必經行
    駛之行為始能上道路，則舉發機關以受處分人在道路範圍內
    之該車輛有該條款（道路交通管理處罰條例第12條）之違規
    行為，而依法舉發即為有據，則執勤警員本其加強道路交通
    管理、維護交通秩序、確保安全職責所為之舉發（惟本件原
    處分機關認定受處分人甲○○之違規時間係於96年9 月12日
    7 時50分，經調查結果，應更正為96年9 月9 日22時）。受
    處分人空言指摘原舉發不當，尚屬無據等理由。因而認原處
    分機關據以援引道路安全管理處罰條第12條第1 項第4 款、
    第12條第2 項規定，裁處罰鍰新臺幣3,600 元，並牌照扣繳
    ，並無不當，而駁回受處分人之聲明異議。經核並無不合，
    抗告人仍執陳詞提起抗告，為無理由，應予駁回。
三、據上論結，應依道路交通案件處理辦法第26條，刑事訴訟法
    第412 條，裁定如主文。
中    華    民    國    97    年    2     月    29    日
                      刑事第六庭  審判長法  官  王憲義
                                        法  官  張盛喜
                                        法  官  邱永貴
以上正本證明與原本無異。
不得再抗告。
中    華    民    國    97    年    2     月    29    日
                                        書記官  鄭翠芬


司法院資訊處製作；財團法人民間司法改革基金會備份。
